---
title: "CPM-PERT model"
author: "Andrej Sokolič in Manca Cör"
date: "28 februar 2017"
output: ioslides_presentation
---

```{r setup, include=FALSE}
knitr::opts_chunk$set(echo = FALSE)
```

```{r uvoz, echo=FALSE, include=FALSE, warning=FALSE}
#source("U:/OR/CPM-PERT/CPM-PERT model/Monte Carlo.R", encoding="UTF-8")
#source("U:/OR/CPM-PERT/CPM-PERT model/MonteCarlo1.R", encoding="UTF-8")
#source("U:/OR/CPM-PERT/CPM-PERT model/MonteCarlo2.R", encoding="UTF-8")
#source("U:/OR/CPM-PERT/CPM-PERT model/MonteCarlo3.R", encoding="UTF-8")
#source("U:/OR/CPM-PERT/CPM-PERT model/MonteCarlo4.R", encoding="UTF-8")
#source("U:/OR/CPM-PERT/CPM-PERT model/MonteCarlo5.R", encoding="UTF-8")

```


## Predstavitev problema

- Podan imamo projekt, ki je sestavljen iz množice *n* opravil. Za vsako opravilo *o* imamo podano trajanje, pa tudi množico drugih opravil, ki jih moramo opraviti pred začetkom opravila *o*. Izračunati moramo čas trajanja celotnega projekta.

- Projekt si lahko predstavljamo kot usmerjen graf, kjer so opravila vozlišča, povezava od vozlišča *i* do *j* pa pomeni, da je opravilo *i* pogoj za opravilo *j*. Dodamo še začetno in končno vozlišče. Iz začetnega vozlišča gredo povezave v vsa vozlišča, ki nimajo drugih vstopnih povezav, v končega pa gredo povezave iz vseh vozlišč, ki nimajo drugih izstopnih povezav.

## Vhodni podatki

- Vektor opravil: vektor števil od 1 do *n*, če imamo *n* opravil
- Seznam predhodnikov: seznam vektorjev, kjer vektor na položaju *i* predstavlja množico opravil, ki so pogoj za opravilo *i*. Če opravilo *i* nima pogojev, potem potem je na *i*-tem mestu vektor, ki vsebuje 0.
- Vektor časov: vektor pozitivnih števil, kjer število na *i*-tem mestu predstavlja trajanje opravila *i*.

## Matrika sosednosti
Graf lahko zapišemo kot matriko sosednosti. To je matrika sestavljena iz 0 in 1, kjer 1-ka na mestu [*i*,*j*] pove, da imamo povezavo, ki gre iz vozlišča *i* v *j*. 

V prvem delu najinega programa sestaviva matriko sosednosti:
    
```{r, eval=FALSE, echo=TRUE }
Adj<-function(Opr,Pred)
  z<-length(Opr)+1
  NO<-c(0, Opr,z)
  A<-matrika velikosti (z+1)*(z+1)
  O<-Opr
  for i in Opr:
    p<-Pred[i]
    for j in p:
      A[j+1,i+1]<-1 
      O[!O %in% p] 
```

##Matrika sosednosti

```{r,eval=FALSE, echo=TRUE}     
for i,j od 1 do z+1:
  if is.na(A[i,j])
      A[i,j]<-0
 
for i in 1:z :
  if sum(A[i,])==0:
    A[i,z+1]<-1

return(A)
```


##Topološko urejanje

- Ko imamo graf predstavljen v obliki matrike, moramo določiti vrstni red opravljanja opravil. Pri tem si pomagamo z algoritmom za topološko urejanje.
```{r,eval=FALSE, echo=TRUE}
top.sort<-function(Opr, Pred)
  adj<-Adj(Opr,Pred)
  z<-length(Opr)+1
  NO<-c(1, Opr+1,z+1)
  for v in NO:
    st[v]<-sum(adj[,v])
  for v in NO:
    if st[v]==0:
      Q<-c(Q,v)

```

##Topološko urejanje

```{r,eval=FALSE, echo=TRUE}
j<-0
while j<(length(Pred)+2) 
  for u in Q 
    remove<-c(u) 
    Q<-Q[!Q %in% remove] 
    top.ured[u]<-j 
    j<-j+1
    s<-adj[u,] 
    for v in 1:length(s):
      if s[v]==1:
        st[v]<-st[v]-1 
        if(st[v]==0){
          Q<-c(Q,v) 
return(top.ured)
```

##Topološko urejanje
- Funkcija za topološko urejanje nam vrne vektor zaporednih številk opravljanja (če imamo na *i*-tem mestu številko *j*, to pomeni da se bo *i* opravljal *j*-ti po vrsti). Bolje je, če imamo vektor, kjer si opravila sledijo v istem zaporedju kot se bodo opravljala. Zato uporabimo naslednjo funkcijo:

```{r,eval=FALSE, echo=TRUE}
vrstni.red<-function(sez)
  j<-0
  zaporedje<-c()
  while j<length(sez)
    for i in 1:length(sez)
      if(sez[i]==j)
        zaporedje[j]<-i-1
        j<-j+1
  return(zaporedje)
```

##Trajanje
- Ko enkrat imamo topološko urejanje, moramo le še izračunati čas trajanja projekta. To naredimo s funkcijo trajanje: 

```{r, tidy=FALSE, eval=FALSE, highlight=FALSE }
vr<-vrstni.red(top.sort(Opr,Pred))
cas[vr[1]]<-0 #prvo opravilo lahko začnemo v času 0
for i in 2:(length(vr)-1) #gledamo za opravila, brez končnega - končno opravilo obdelamo na koncu
#za vsako predhodno opravilo opravila na i-tem mestu poiščemo čas, ko to opravilo lahko začnemo in mu prištejemo čas opravljanja
  c.pred <- c(0, sapply(Pred[[vr[i]]], function(j) cas[j]+Cas[j]))
#maksimum teh števil je minimalni čas, ko lahko začnemo opravljati opravilo z zaporedno številko i
  cas[vr[i]]<-max(c.pred)

#obravnavamo še končno opravilo. Delamo po istem postopku kot prej. Dobimo čas zaključka končnega opravila
a<-Adj(Opr,Pred)[,length(vr)+1]
for i in 1:length(a):
  if a[i]==1:
    predh<-c(predh,(i-1))
for j in predh:
  c1<-c(c1,cas[j]+Cas[j])
konec<-max(c1)
return(konec)
```

##L

```{r cars, echo = TRUE}
summary(cars)
```

## Slide with Plot

```{r pressure}
plot(pressure)
```

