---
title: "CPM-PERT model"
author: "Andrej Sokolič in Manca Cör"
date: "28 februar 2017"
output: ioslides_presentation
---

```{r setup, include=FALSE}
knitr::opts_chunk$set(echo = FALSE)
```

```{r uvoz, echo=FALSE, include=FALSE, warning=FALSE}
source("U:/OR/CPM-PERT/CPM-PERT model/Monte Carlo.R", encoding="UTF-8")
source("U:/OR/CPM-PERT/CPM-PERT model/MonteCarlo1.R", encoding="UTF-8")
source("U:/OR/CPM-PERT/CPM-PERT model/MonteCarlo2.R", encoding="UTF-8")
source("U:/OR/CPM-PERT/CPM-PERT model/MonteCarlo3.R", encoding="UTF-8")
source("U:/OR/CPM-PERT/CPM-PERT model/MonteCarlo4.R", encoding="UTF-8")
source("U:/OR/CPM-PERT/CPM-PERT model/MonteCarlo5.R", encoding="UTF-8")

```


## Predstavitev problema

- Podan imamo projekt, ki je sestavljen iz množice *n* opravil. Za vsako opravilo *o* imamo podano trajanje, pa tudi množico drugih opravil, ki jih moramo opraviti pred začetkom opravila *o*. Izračunati moramo čas trajanja celotnega projekta.

- Projekt si lahko predstavljamo kot usmerjen graf, kjer so opravila vozlišča, povezava od vozlišča *i* do *j* pa pomeni, da je opravilo *i* pogoj za opravilo *j*. Dodamo še začetno in končno vozlišče. Iz začetnega vozlišča gredo povezave v vsa vozlišča, ki nimajo drugih vstopnih povezav, v končega pa gredo povezave iz vseh vozlišč, ki nimajo drugih izstopnih povezav.

## Vhodni podatki

- Vektor opravil: vektor števil od 1 do *n*, če imamo *n* opravil
- Seznam predhodnikov: seznam vektorjev, kjer vektor na položaju *i* predstavlja množico opravil, ki so pogoj za opravilo *i*. Če opravilo *i* nima pogojev, potem potem je na *i*-tem mestu vektor, ki vsebuje 0.
- Vektor časov: vektor pozitivnih števil, kjer število na *i*-tem mestu predstavlja trajanje opravila *i*.

## Matrika sosednosti
Graf lahko zapišemo kot matriko sosednosti. To je matrika sestavljena iz 0 in 1, kjer 1-ka na mestu [*i*,*j*] pove, da imamo povezavo, ki gre iz vozlišča *i* v *j*. 

V prvem delu najinega programa sestaviva matriko sosednosti:
    
```{r, eval=FALSE, echo=TRUE }
Adj<-function(Opr,Pred)
  z<-length(Opr)+1
  NO<-c(0, Opr,z)
  A<-matrika velikosti (z+1)*(z+1)
  O<-Opr
  for i in Opr:
    p<-Pred[i]
    for j in p:
      A[j+1,i+1]<-1 
      O[!O %in% p] 
```

##Matrika sosednosti

```{r,eval=FALSE, echo=TRUE}     
for i,j od 1 do z+1:
  if is.na(A[i,j])
      A[i,j]<-0
 
for i in 1:z :
  if sum(A[i,])==0:
    A[i,z+1]<-1

return(A)
```


##Topološko urejanje

- Ko imamo graf predstavljen v obliki matrike, moramo določiti vrstni red opravljanja opravil. Pri tem si pomagamo z algoritmom za topološko urejanje.
```{r,eval=FALSE, echo=TRUE}
top.sort<-function(Opr, Pred)
  adj<-Adj(Opr,Pred)
  z<-length(Opr)+1
  NO<-c(1, Opr+1,z+1)
  for v in NO:
    st[v]<-sum(adj[,v])
  for v in NO:
    if st[v]==0:
      Q<-c(Q,v)

```

##Topološko urejanje

```{r,eval=FALSE, echo=TRUE}
j<-0
while j<(length(Pred)+2) 
  for u in Q 
    remove<-c(u) 
    Q<-Q[!Q %in% remove] 
    top.ured[u]<-j 
    j<-j+1
    s<-adj[u,] 
    for v in 1:length(s):
      if s[v]==1:
        st[v]<-st[v]-1 
        if(st[v]==0){
          Q<-c(Q,v) 
return(top.ured)
```

##Topološko urejanje
- Funkcija za topološko urejanje nam vrne vektor zaporednih številk opravljanja (če imamo na *i*-tem mestu številko *j*, to pomeni da se bo *i* opravljal *j*-ti po vrsti). Bolje je, če imamo vektor, kjer si opravila sledijo v istem zaporedju kot se bodo opravljala. Zato uporabimo naslednjo funkcijo:

```{r,eval=FALSE, echo=TRUE}
vrstni.red<-function(sez)
  j<-0
  zaporedje<-c()
  while j<length(sez)
    for i in 1:length(sez)
      if(sez[i]==j)
        zaporedje[j]<-i-1
        j<-j+1
  return(zaporedje)
```

##Trajanje
- Ko enkrat imamo topološko urejanje, moramo le še izračunati čas trajanja projekta. To naredimo s funkcijo trajanje: 
```{r, eval=FALSE, echo=TRUE }
trajanje<-function(Opr,Pred,Cas)
  vr<-vrstni.red(top.sort(Opr,Pred))
  cas[vr[1]]<-0 
  for i in 2:(length(vr)-1) 
    c.pred <- c(0, sapply(Pred[[vr[i]]], function(j) cas[j]+Cas[j]))
    cas[vr[i]]<-max(c.pred)
  
  a<-Adj(Opr,Pred)[,length(vr)+1]
  for i in 1:length(a):
    if a[i]==1:
      predh<-c(predh,(i-1))
  for j in predh:
    c1<-c(c1,cas[j]+Cas[j])
  konec<-max(c1)
  return(konec)
```

##Poskusi z metodo Monte Carlo
Najprej smo predpostavili, da so vse slučajne spremenljivke v slučajnem vektorju enako porazdeljene. Za vsako od obravnavanih porazdelitev smo najprej naredili simulacijo s 1000 poskusi, nato pa še simulacijo s po 100 poskusi za vsak spremenjen parameter v porazdelitvi, ki je vplival na spremembo disperzije slučajnega vektorja. Najprej smo obravnavali enakomerno zvezno porazdelitev. 

##Enakomerno zvezna porazdelitev

```{r, fig.caption="Histogram porazdelitve časa trajanja projekta pri enakomerno zvezni slučajni spremenljivki",echo=FALSE}
hist(A,main = paste("Enakomerno zvezna slučajna spremenljivka na inervalu [0,20]"))
abline(v = mean(A), col = "blue", lwd = 2)
arrows(mean(A), 0, x1 = mean(A)-sd(A), y1 = 0, length = 0.25, angle = 30,
       code = 2, col = "red", lwd = 2)
arrows(mean(A), 0, x1 = mean(A)+sd(A), y1 = 0, length = 0.25, angle = 30,
       code = 2, col = "red", lwd = 2)
```

##Enakomerno zvezna porazdelitev

```{r, fig.caption="Odvisnosti med parametri",echo=FALSE}
par(mfrow=c(2,2))
plot(O/2,P, main=paste("Odvisnost med pričakovanima vrednostima"),col = "black")
plot((O^2)/12,R, main=paste("Odvisnost med variancama"),col = "black")
plot((O^2)/12,P, main=paste("Odvisnost med varianco in pričakovano vrednostjo"),col = "black") 
```

## Okrnjena normalna porazdelitev

```{r, fig.caption="Histogram porazdelitve časa trajanja projekta pri okrnjenu normalni slučajni spremenljivki",echo=FALSE}
hist(B,main = paste("Okrnjena normalna slučajna spremenljivka na intervalu [0,300], upanje = 50"))
abline(v = mean(B), col = "blue", lwd = 2)
arrows(mean(B), 0, x1 = mean(B)-sd(B), y1 = 0, length = 0.25, angle = 30,
       code = 2, col = "red", lwd = 2)
arrows(mean(B), 0, x1 = mean(B)+sd(B), y1 = 0, length = 0.25, angle = 30,
       code = 2, col = "red", lwd = 2)
```

## Okrnjena normalna porazdelitev

```{r, fig.caption="Odvisnosti med parametri",echo=FALSE}
plot(O2,R2, main=paste("Odvisnost med variancama"))
```
##Okrnjena normalna porazdelitev

```{r, fig.caption="Odvisnosti med parametri",echo=FALSE}
plot(O2,P2, main=paste("Odvisnost med varianco opravila in upanjem projekta"))
```

##Eksponentna porazdelitev
```{r, fig.caption="Histogram porazdelitve časa trajanja projekta pri eksponentni slučajni spremenljivki",echo=FALSE}
hist(C,main = paste("Eksponentna slučajna spremenljivka"))
abline(v = mean(C), col = "blue", lwd = 2)
arrows(mean(C), 0, x1 = mean(C)-sd(C), y1 = 0, length = 0.25, angle = 30,
       code = 2, col = "red", lwd = 2)
arrows(mean(C), 0, x1 = mean(C)+sd(C), y1 = 0, length = 0.25, angle = 30,
       code = 2, col = "red", lwd = 2)
```

##Eksponentna porazdelitev

```{r, fig.caption="Odvisnosti med parametri",echo=FALSE}
par(mfrow=c(2,2))
plot(1/O1,P1, main="Odvisnost med pričakovanima vrednostima")
plot(1/O1^2,R1,main= "Odvisnost varianc pri eksponentni porazdelitvi")
plot(1/O1^2,P1, main= "Odvisnost upanja projekta od variance opravil")
```

##Porazdelitev Hi-kvadrat
```{r, fig.caption="Histogram porazdelitve časa trajanja projekta pri hi-kvadrat slučajni spremenljivki",echo=FALSE}
hist(D, main = paste("Slučajna spremenljivka porazdeljena po zakonu Hi-kvadrat"))
abline(v = mean(D), col = "blue", lwd = 2)
arrows(mean(D), 0, x1 = mean(D)-sd(D), y1 = 0, length = 0.25, angle = 30,
       code = 2, col = "red", lwd = 2)
arrows(mean(D), 0, x1 = mean(D)+sd(D), y1 = 0, length = 0.25, angle = 30,
       code = 2, col = "red", lwd = 2)
```

##Porazdelitev Hi-kvadrat
```{r, fig.caption="Odvisnosti med parametri",echo=FALSE}
par(mfrow=c(2,2))
plot(O4,P4, main="Odvisnost obeh pričakovanih vrednosti")
plot(2*O4,P4, main ="Odvisnost upanja projekta od variance opravil")
plot(2*O4,R4, main= "Odvisnost varianc")
```

##Porazdelitev Gama
```{r, fig.caption="Histogram porazdelitve časa trajanja projekta pri gama slučajni spremenljivki",echo=FALSE}
hist(G, main = paste("Slučajna spremenljivka porazdeljena po zakonu Gama"))
abline(v = mean(G), col = "blue", lwd = 2)
arrows(mean(G), 0, x1 = mean(G)-sd(G), y1 = 0, length = 0.25, angle = 30,
       code = 2, col = "red", lwd = 2)
arrows(mean(G), 0, x1 = mean(G)+sd(G), y1 = 0, length = 0.25, angle = 30,
       code = 2, col = "red", lwd = 2)
```

##Porazdelitev Gama
- Spreminjamo parameter oblike
```{r, fig.caption="Odvisnosti med parametri",echo=FALSE}
par(mfrow=c(2,2))
plot(3/OG,PG, main="Odvisnost obeh pričakovanih vrednosti")
plot(3/OG^2,RG, main ="Odvisnost upanja projekta od variance opravil")
plot(3/OG^2,PG, main= "Odvisnost varianc")
```


## Simulacija z različnimi parametri

- imamo determinističen vektor časov trajanja opravil
- definiramo funkcijo, ki danemu vektorju priredi slučajni vektor enake dolžine
- parametre porazdelitvene funkcije izberemo tako, da je matematično upanje enako determinističnemu času

## Vhodni podatki

Za vse nadaljne simulacije uporabimo enake vektorje opravil, časov trajanja opravil in predhodnikov:

```{r, echo = TRUE}
Opr<-(1:18)
Pred<-list(c(0),c(1),c(2),c(3),c(4,17),c(5),c(6),
           c(6),c(2,10),c(1),c(10), c(11),c(12,17),
           c(13),c(11),c(15,3),c(9,15,16),c(5,13))
Cas<-c(5,3,4,9,12,3,1,7,5,1,3,6,5,3,4,9,12,3)
```

## Premaknjena normalna porazdelitev

```{r, echo = TRUE}
simul1 <- function(cas, sd, p) {
        sluc <- vector(length = length(cas))
        i <- 1
        for(c in cas){
                sluc[i] <- rtruncnorm(1, c * p, mean = c, sd = sd)
                i <- i+1
        }
        return(sluc)
}
```

## Premaknjena normalna porazdelitev

```{r, echo = FALSE}
hist(sim1, breaks =20, xlab = "Trajanje v dnevih",
     ylab = "Frekvenca", main = "Trajanje projekta")
abline(v = u1, col = "blue", lwd = 2)
arrows(u1, 0, x1 = u1-s1, y1 = 0, length = 0.25, angle = 30,
       code = 2, col = "red", lwd = 2)
arrows(u1, 0, x1 = u1+s1, y1 = 0, length = 0.25, angle = 30,
       code = 2, col = "red", lwd = 2)
```

## Premaknjena normalna porazdelitev

```{r, echo = FALSE}
plot(std, rowMeans(A), col = "black", bg = "red", pch =21,
     main ="Povezava med standardnim odklonom opravil in trajanjem projekta",
     xlab = "Standardni odklon", ylab = "Trajanje projekta")
```


## Enakomerno zvezna porazdelitev

```{r, echo = TRUE}
simul2 <- function(cas, m) {
        if(m>2 | m < 0) {return(FALSE)}
        sluc <- vector(length = length(cas))
        n <- max(m, 2-m)
        m <- min(m, 2-m)
        i <- 1
        for(c in cas){
                sluc[i] <- runif(1, min = m*c, max = n * c)
                i <- i+1
        }
        return(sluc)
}
```

## Enakomerno zvezna porazdelitev

```{r, echo = FALSE}
hist(sim2, breaks =20, xlab = "Trajanje v dnevih",
     ylab = "Frekvenca", main = "Trajanje projekta")
abline(v = u2, col = "blue", lwd = 2)
arrows(u2, 0, x1 = u2-s2, y1 = 0, length = 0.25, angle = 30,
       code = 2, col = "red", lwd = 2)
arrows(u2, 0, x1 = u2+s2, y1 = 0, length = 0.25, angle = 30,
       code = 2, col = "red", lwd = 2)
```

## Enakomerno zvezna porazdelitev

```{r, echo = FALSE}
plot(seq(0, 1, by = 0.02), rowMeans(B), col = "black", bg = "red", pch =21,
     main ="Povezava med standardnim odklonom opravil in trajanjem projekta",
     xlab = "Smer naraščanja standardnega odklona")
```

## Enakomerno zvezna porazdelitev 2

```{r, echo = TRUE}
ip <- c()
for(a in 1:(length(Opr)-1)) {
        for(b in 1:length(Pred)){
                if(a %in% Pred[[b]] && !(a %in% ip)) {ip <- c(ip, a)}
        }
}

simul21 <- function(cas, m) {
        if(m>2 | m < 0) {return(FALSE)}
        sluc <- vector(length = length(cas))
        n <- max(m, 2-m)
        m <- min(m, 2-m)
        i <- 1
        for(c in cas){
                sluc[i] <- if(i %in% ip) {ceiling(runif(1, min = m*c, max = n * c))}else{
                        runif(1, min = m*c, max = n * c)}
                i <- i+1
        }
        return(sluc)
}
```

## Enakomerno zvezna porazdelitev 2

```{r, echo = FALSE}
hist(sim21, breaks =20, xlab = "Trajanje v dnevih",
     ylab = "Frekvenca", main = "Trajanje projekta")
abline(v = u21, col = "blue", lwd = 2)
arrows(u21, 0, x1 = u21-s21, y1 = 0, length = 0.25, angle = 30,
       code = 2, col = "red", lwd = 2)
arrows(u21, 0, x1 = u21+s21, y1 = 0, length = 0.25, angle = 30,
       code = 2, col = "red", lwd = 2)
```

## Enakomerno zvezna porazdelitev 2

```{r, echo = FALSE}
plot(seq(0, 1, by = 0.02), rowMeans(C), col = "black", bg = "red", pch =21,
     main ="Povezava med standardnim odklonom opravil in trajanjem projekta",
     xlab = "Smer naraščanja standardnega odklona", ylab = "Trajanje projekta")
```

## Binomska porazdelitev

```{r, echo = TRUE}
simul3 <- function(cas, n) {
        sluc <- vector(length = length(cas))
        i <- 1
        for(c in cas){
                p <- c / n
                sluc[i] <- max(rbinom(1, n, p), round(0.8*c))
                i <- i+1
        }
        return(sluc)
}
```

## Binomska porazdelitev

```{r, echo = FALSE}
hist(sim3, breaks =20, xlab = "Trajanje v dnevih",
     ylab = "Frekvenca", main = "Trajanje projekta")
abline(v = u3, col = "blue", lwd = 2)
arrows(u3, 0, x1 = u3-s3, y1 = 0, length = 0.25, angle = 30,
       code = 2, col = "red", lwd = 2)
arrows(u3, 0, x1 = u3+s3, y1 = 0, length = 0.25, angle = 30,
       code = 2, col = "red", lwd = 2)
```


